臺灣臺南地方法院民事裁定
110年度消債清字第55號
聲  請  人
即  債務人  孫紳圃  

代  理  人  劉哲宏律師
上列當事人依消費者債務清理條例聲請清算事件，本院裁定如下
：
    主    文
債務人孫紳圃自民國一百一十一年四月七日十七時起開始清算程
序；並命司法事務官進行本件清算程序。
    理    由
一、按債務人不能清償債務或有不能清償之虞者，得依消費者債
    務清理條例所定更生或清算程序，清理其債務；債務人對於
    金融機構負債務者，在聲請更生或清算前，應向最大債權金
    融機構請求協商債務清償方案，或向其住、居所地之法院或
    鄉、鎮、市、區調解委員會聲請債務清理之調解；協商或調
    解成立者，債務人不得聲請更生或清算，但因不可歸責於己
    之事由，致履行有困難者，不在此限；法院開始清算程序之
    裁定，應載明其年、月、日、時，並即時發生效力；法院裁
    定開始更生或清算程序後，得命司法事務官進行更生或清算
    程序；必要時，得選任律師、會計師或其他適當之自然人或
    法人一人為監督人或管理人，消費者債務清理條例（下稱消
    債條例）第3條、第151條第1項、第7項、第83條第1項、第1
    6條第1項分別定有明文。
二、本件聲請意旨略以：債務人於消債條例施行前，曾依中華民
    國銀行公會會員辦理消費金融案件無擔保債務協商機制與金
    融機構（安泰商業銀行股份有限公司，下稱安泰銀行）成立
    協商，每月還款新台幣（下同）3萬元，惟因於民國○○發生
    車禍，受有「○○」等傷害，住院9日，接受開放性復位骨內
    固定手術，支出醫療、交通費用，無法依協議還款，因而毀
    諾。債務人目前○○，每月領取○○元，合計○○元，除上開政府
    補助費外，名下並無其他財產，然累積債務總金額已達5,08
    6,503元，均為無擔保或無優先權之債務，債務人有不能清
    償債務之情事，前已提出財產及收入狀況說明書、債權人清
    冊及債務人清冊，以書面向本院聲請債務清理之調解，請求
    與最大債權金融機構即安泰銀行共同協商債務清償方案，惟
    安泰銀行以債務人每月支出顯然大於收入，無法負擔任何調
    解方案，而調解不成立。債務人顯已陷於全盤繼續不能清償
    之客觀情狀，而有無法清償債務之情事。爰向法院聲請清算
    等語。
三、債務人於消債條例施行前，曾依中華民國銀行公會會員辦理
    消費金融案件無擔保債務協商機制與金融機構（安泰銀行）
    成立協商，每月還款3萬元，惟因○○發生車禍，受有「○○」
    等傷害，住院9日，接受開放性復位骨內固定手術，因而支
    出醫療、交通費用，無法依協議還款而毀諾等情，業據債務
    人提出財團法人金融聯合徵信中心當事人綜合信用報告、麻
    豆新樓醫院診斷證明書為證，依診斷證明書所載，債務人確
    實於○○急診入院，應無法繼續○○，自無從依協商約定，按月
    清償3萬元。因此，債務人主張其雖曾於消債條例施行前，
    與債權銀行就無擔保債務成立協商而毀諾，係因不可歸責於
    己之事由致履行顯有重大困難，尚屬可信。
四、債務人主張其目前○○，每月領取○○，合計○○元，除上開○○外
    ，名下並無其他財產，然累積債務總金額已達5,086,503元
    ，有前置調解時，債權人安泰銀行提出之整體金融機構無擔
    保對外債權總金額表（見本院調解卷第95頁），均為無擔保
    或無優先權之債務；名下並無任何財產，而債務人僅是一般
    消費者，並未從事營業之事實，業據提出財產及收入狀況說
    明書、債權人清冊、債務人清冊、財政部南區國稅局108、1
    09年度綜合所得稅各類所得資料清單、全國財產稅總歸戶財
    產查詢清單、戶籍謄本、勞工保險被保險人投保資料表、財
    團法人金融聯合徵信中心查詢當事人綜合信用報告回覆書、
    臺南市麻豆區低收入戶證明書、臺南市麻豆區公所低收入戶
    審查覆函、臺南市政府租金補貼函、郵政存簿交易明細等件
    為證，堪信債務人此部分主張為真實。
五、再者，本件最大債權銀行以債務人每月支出顯然大於收入，
    無法負擔任何調解方案，而調解不成立。經查：
（一）債務人每月收入○○元，而按債務人必要生活費用，以最近
      一年衛生福利部或直轄市政府所公告當地區每人每月最低
      生活費一點二倍定之，消債條例第64條之2第1項定有明文
      ；參酌債務人居住地即臺南市公告111年度之每人每月最
      低生活費為14,230元，該生活費標準係按照政府最近一年
      平均每人消費支出（包括食品費、衣著鞋襪費、房租水電
      費、家居管理費、醫療保健費、交通通訊費、娛樂教育費
      及雜項支出）百分之六十訂定，故消債條例之債務人每月
      生活費標準自堪以上開每人每月最低生活費1.2倍即17,07
      6元計之(計算式：14,230×1.2＝17,076)計之。
（二）又債務人主張需扶養母親，支出4,103元。經查，其母26
      年出生，現年85歲，有債務人提出之戶籍謄本在卷可按，
      應有受債務人扶養之必要。而其等生活費標準，依前開規
      定，應以臺南市政府公告之111年度臺南市每人每月最低
      生活費用14,230元之1.2倍即17,076元為限；又依法對其
      母親負扶養義務者，共有二人共同負擔，是債務人每月扶
      養母親之扶養費應以8,538元為限（計算式：17,076÷2＝8,
      358），而債務人主張每月支付母親扶養費4,103元，未逾
      上開標準，自應准許。　
（三）債務人每月之必要支出共計為21,179元（計算式：17,076＋4,103＝21,179），然債務人每月收入○○元，則每月收入扣除上開必要支出21,179元後，已無餘額可供清償債務。準此，堪認聲請人已處於不能清償之客觀經濟狀態，而有藉助清算制度調整其與債權人間之權利義務關係而重建其經濟生活之必要。　　
六、綜上所述，債務人依其收支及財產狀況，確有不能清償債務
    之情事，而債務人僅係一般消費者，未曾從事營業，其無擔
    保或無優先權之債務已逾1,200萬元，之前雖曾與各債權銀
    行達成協議，但因不可歸責於己之事由，致履行上開協議顯
    有重大困難，且未經法院裁定開始更生程序或許可和解或宣
    告破產，債務人復查無消債條例第6條第3項、第8條或第82
    條第2項所定駁回清算聲請之事由存在，則債務人聲請清算
    ，應屬有據，爰裁定開始清算程序，並命司法事務官進行本
    件清算程序。
七、爰依首揭法條裁定如主文。 　　
中　　華　　民　　國　　111 　年　　4 　　月　　7 　　日
                  民事第五庭  法  官　張麗娟
以上正本係照原本作成。
本裁定不得抗告。
中　　華　　民　　國　　111 　年　　4 　　月　　7 　　日
                              書記官　高培馨